【裁判字號】    98,上易,2943
【裁判日期】    990225
【裁判案由】    家暴傷害
【裁判全文】
臺灣高等法院刑事判決                98年度上易字第2943號
上  訴  人  臺灣板橋地方法院檢察署檢察官
被      告  甲○○
上列上訴人因被告家暴傷害案件，不服臺灣板橋地方法院98年度
簡上字第991號，中華民國98年10月29日第一審判決（聲請簡易
判決處刑案號：臺灣板橋地方法院檢察署98年度偵字第8570號）
，提起上訴，本院判決如下：
    主  文
上訴駁回。
    理  由
一、聲請簡易判決處刑意旨略以：被告甲○○與乙○○係夫妻關
    係，二人間具有家庭暴力防治法第3條第1款所定之家庭成員
    關係。二人於民國98年2月12日零時30分許，在渠等位於臺北
    縣新莊市○○路○段3巷20號5樓住處，因細故發生爭吵，被告
    竟基於傷害人身體之犯意，與乙○○互毆，致乙○○受有右
    後頸多處14公分、7公分、5公分、6公分及3公分破皮、左前
    臂3×0.5公分瘀血、左前小腿2×2公分瘀血之傷害，因認被
    告涉犯刑法第277條第1項之傷害罪嫌。
二、按犯罪事實應依證據認定之，無證據不得認定其犯罪事實。
    又不能證明被告犯罪者，應諭知無罪之判決，刑事訴訟法第
    154條第2項、第301條第1項前段分別定有明文。刑事訴訟法
    第161條第1項復規定：檢察官就被告犯罪事實，應負舉證責
    任，並指出證明之方法。因此檢察官對於起訴之犯罪事實，
    應負提出證據及說服之實質舉證責任。倘所提出之證據，不
    足為被告有罪之積極證明，或指出證明之方法，無從說服法
    院以形成被告有罪之心證，基於無罪推定原則，自應為被告
    無罪之判決，最高法院92年台上字第128號判例意旨可供參酌
    。
三、證據能力部分
    按被告以外之人於審判外之言詞或書面陳述，除法律有規定
    者外，不得作為證據；又被告以外之人於審判外之陳述，雖
    不符第159條之1至第159條之4之規定，但經當事人於審判程
    序同意作為證據，法院審酌該言詞陳述或書面陳述作成時之
    情況，認為適當者，亦得為證據；當事人、代理人或辯護人
    於法院調查證據時，知有第159條第1項不得為證據之情形，
    而未於言詞辯論終結前聲明異議者，視為有前項之同意，刑
    事訴訟法第159條第1項、第159條之5規定甚明。經查，本判
    決後開所引用之各該被告以外之人於審判外之陳述，雖屬傳
    聞證據，惟均經被告甲○○及檢察官於本院審理時表示無意
    見而不予爭執，且迄至言詞辯論終結前亦未聲明異議，本院
    審酌上開證據資料製作時之情況，尚查無違法不當及證明力
    明顯過低之瑕疵，亦認為以之作為證據應屬適當，故揆諸前
    開法律規定與說明，爰逕依刑事訴訟法第159條之5規定，認
    前揭證據資料均例外有證據能力。
四、本件公訴人認被告涉犯傷害罪嫌，無非係以告訴人乙○○於
    警詢、偵查中指證明確，且有行政院衛生署臺北醫院98年2
    月12日受理家庭暴力事件驗傷診斷書為其主要依據。訊據被
    告固坦承其與告訴人係夫妻，其於上開時地，曾因細故與告
    訴人發生口角爭執等事實，惟堅詞否認有何傷害之犯行，辯
    稱：當時告訴人強行要伊將其等前開住處之鑰匙交給告訴人
    ，伊拒絕，告訴人即持充電器朝伊丟擲，惟未砸中，告訴人
    復強搶伊的皮包，伊護住皮包，告訴人即動手毆打伊，並用
    腳連續踢伊的腹部及胸部，復用手推伊頭部撞門牆，致伊身
    上多處受傷，伊當時並未還擊。伊不知告訴人身上之傷勢何
    來，縱認告訴人受有肩部紅腫等輕傷，或可能係伊在閃躲逃
    竄之時，告訴人與伊碰觸所致，惟此亦係伊在告訴人現在不
    法之暴力行為進行中之正當防衛行為，依法自應不罰等語。
    經查：
(一)告訴人於前述時地，徒手及以腳踹踢被告，致被告受有前額
    瘀傷1×1公分、右臉擦傷1×1公分、右頸擦傷5×2公分、左
    頸瘀血1×1公分、胸部多處3×3公分瘀血、右前臂多處瘀血1
    ×1公分及2×2公分、腹部輕微壓痛等傷勢之犯罪事實，業據
    原法院以98年度簡字第4168號簡易判決判處告訴人拘役40日
    確定，復有原法院前開刑事簡易判決及被告之受理家庭暴力
    事件驗傷診斷書各1份在卷可稽，此部分應足認定，被告辯
    稱當天其遭告訴人傷害乙節，並非子虛。
(二)關於本案發生之經過，告訴人於警詢、偵查中固指述：當天
    被告打電話叫伊幫她開門，伊沒拿被告的鑰匙。當時被告跑
    來伊房間，問伊為何沒有事情打電話給她，雙方因言語不合
    ，被告不高興，便要伊起來將話說清楚，但伊不起來，被告
    即用右手抓伊右肩，然後到客廳拿小孩在玩的迴力球往房間
    丟，丟到伊左小腿造成瘀血。被告徒手打伊，造成伊右肩頸
    部多處破皮紅腫、左手肘瘀腫、左小腿瘀血等傷勢等語（見
    偵查卷第8頁、第24頁）。然告訴人之告訴，係以使被告受刑
    事訴追為目的，是其陳述是否與事實相符，本應調查其他證
    據以資審認，且本件告訴人於同一時地，因與被告發生爭吵
    ，進而毆打被告成傷之犯行，已遭原法院判刑確定，業如前
    述，是告訴人對於本案情節之陳述有無避重就輕之嫌或故為
    不利被告之指控，尤應詳予勾稽審酌。
(三)觀之告訴人於原審審理時，以證人身分到庭具結證稱：98年
    2月12日凌晨12時30分，伊有與被告發生爭吵。因被告經常
    不回家，前一天晚上伊打電話給被告，問被告是否要回家，
    被告在電話中叫伊不要吵她。後來被告回家後，伊躺在房間
    睡覺，被告問伊為何要吵她，伊不予理會，被告用一般拉人
    的力道抓伊肩膀，叫伊起來跟她說，之後二人進而在客廳發
    生爭吵及拉扯。當時因為伊要向被告拿鑰匙，被告不給，才
    發生拉扯，時間約5分鐘，除拉扯外，被告有何其他動作，
    因時間久了，伊已沒什麼印象。伊拿到鑰匙後，伊不理被告
    回到房間，被告應該是生氣，就拿客廳的迴力球隨手朝伊的
    方向一丟，伊沒有什麼反應，後來警察就來了。當時伊沒有
    感覺身體有任何疼痛或發現任何傷勢，因此被告報警時，伊
    並未立即向警員說明，且警察並未詢問伊是否要去驗傷。伊
    是當天早上去洗澡時，才發現有傷痕，伊去請教律師，伊才
    去驗傷，並在當天（12日）晚上6時許主動去警局做筆錄，
    這些傷痕都是拉扯的傷。伊右肩的傷也不知如何扯傷到，至
    於右手抓右肩是伊自己在警局下意識所說的話等情（見原法
    院98年度簡上字第991號卷第38頁至第41頁），是依告訴人
    於原審審理時所言，被告於案發當日，雖曾因細故與告訴人
    發生口角衝突及因搶鑰匙而與告訴人發生肢體拉扯，惟被告
    除曾持迴力球朝告訴人隨手丟擲外，並無其他毆擊或傷害告
    訴人之舉止，此核與告訴人於警詢時明確指述其遭被告徒手
    毆打之情節有所出入。再者，告訴人於警詢、偵查中，原否
    認曾拿取被告之鑰匙及毆打被告，嗣於原審審理中，始改口
    坦承其於案發時確曾搶取被告之鑰匙而與被告發生拉扯，核
    與被告辯稱當時係告訴人欲搶其皮包並拿其鑰匙之情節相合
    ，告訴人先後供述截然相左，益徵本件告訴人之指證顯有瑕
    疵，當難執為對被告不利之認定。復以告訴人於原審審理中
    ，自承其於案發當時，身體並無任何疼痛或發現任何傷勢，
    其係於當天上午洗澡時才發現有傷痕，其於警詢時陳稱被告
    以右手抓其右肩，乃其下意識所說的話，其不知如何受傷等
    語，是告訴人對其身上各部位的傷勢究係如何得來，均無法
    為確切之證述。另由卷附告訴人提出之驗傷診斷書（附於偵
    查卷第30頁、第31頁）可知，告訴人乃受有右後頸多處14
    公分、7公分、5公分、6公分及3公分破皮、左前臂3×0.5公
    分瘀血、左前小腿2×2公分瘀血之傷害，以其右後頸多處破
    皮，其中甚有長達14公分之傷痕以觀，其在案發時竟未感受
    任何疼痛或發現該處傷勢，殊與常情有違，則其所受前述傷
    害，是否確係被告所造成，其先前於警詢時對被告不利之指
    控是否實在，皆屬可疑。縱認告訴人所受傷害，確係肇因於
    其與被告本案之衝突，惟告訴人於原審審理中，亦推認其嗣
    後所發現之傷痕，應係其與被告爭奪鑰匙時拉扯碰觸而來，
    非遭被告毆擊所致，是依告訴人此部分所言，亦難遽謂被告
    主觀上有何傷害之犯意。又參酌告訴人於案發時，確有對被
    告施用暴力致被告受傷，被告所受前述傷勢，復較告訴人之
    傷勢嚴重，則被告辯稱告訴人之傷害可能係其於閃躲之際或
    為排除告訴人之不法侵害而造成，應非無據。況告訴人於本
    院審理時已明確表示，其對原審判決被告無罪，並無意見，
    且欲撤回告訴等語（見本院卷第15頁反面），是告訴人於案
    發之初，是否因與被告發生爭執，心生不悅，而起報復之心
    ，乃於警詢及偵查中故為不利被告之虛偽證述，亦有可疑，
    本件當難僅以告訴人片面之指述，遽入被告於罪。
(四)綜上所述，本件證人即告訴人之指訴顯有瑕疵，尚難逕認與
    事實相符。公訴人所舉事證，無從說服本院形成被告有罪之
    確信。此外，復查無任何積極事證足認被告確有過失傷害之
    犯行，既不能證明被告犯罪，從而原審依上開法條及判例意
    旨所示，判決被告無罪，經核並無違誤。公訴人上訴意旨猶
    執陳詞，仍認被告有過失傷害犯行云云，為無理由，應予駁
    回。
據上論斷，應依刑事訴訟法第368條，判決如主文。
本案經檢察官黃柏齡到庭執行職務。
中    華    民    國    99    年    2     月    25    日
                  刑事第十五庭審判長法  官  吳昭瑩
                                    法  官  賴邦元
                                    法  官  蘇隆惠
以上正本證明與原本無異。
不得上訴。
                                    書記官  楊妙恩
中    華    民    國    99    年    2     月    25    日

司法院資訊處製作；財團法人民間司法改革基金會備份。
